臺灣板橋地方法院民事判決　　　　　　 100年度訴字第2382號
原　　　告
兼王謝秋菊之承受訴訟人　陳王美.
原　　　告
兼上一人訴訟代理人及王謝秋菊之.
原　　　告
兼王謝秋菊之承受訴訟人　王春盛.
被　　　告　王樹強
上列當事人間請求侵權行為損害賠償事件，經本院於民國100年
12月22日言詞辯論終結，判決如下：
    主  文
被告應給付原告各新台幣肆拾參萬柒仟陸佰參拾陸元及均自民國
100年4月29日起至清償日止按年息百分之五計算之利息。
原告其餘之訴駁回。
訴訟費用由被告負擔十分之二，餘由原告負擔。
本判決第一項於原告各以新台幣壹拾肆萬伍仟元供擔保後，得為
假執行。
原告其餘假執行之聲請駁回。
    事實及理由
一、原告之被繼承人王謝秋菊前與原告王春發、王陳美珠、王春
    盛共同提起本件訴訟向被告求償，嗣王謝秋菊於審理中死亡
    ，由原告王春發、王陳美珠、王春盛具狀聲明承受訴訟，有
    戶籍謄本可稽，核無不合，應予准許。
二、本件被告未於言詞辯論期日到場，核無民事訴訟法第386 條
    各款所列情形，爰依原告聲請，由其一造辯論而為判決。
三、原告主張：
  １被告於民國99年12月2 日19時15分許，騎乘其所有之車號
    J5W-928號普通重型機車，沿新北市○○區○○路1段往土城
    方向行駛，行經中山路1段3號前時，本應注意車輛行駛時，
    駕駛人應注意車前狀況，並隨時採取必要之安全措施，而依
    當時天候晴、夜間有照明、柏油路面乾燥無缺陷、無障礙物
    且視距良好等情形及其智識能力，又無不能注意之情事，竟
    疏未注意而貿然前行，適有原告之被繼承人王玉麟亦疏未注
    意在劃有分向限制線之路段，行人不得穿越道路之規定，貿
    然自對向路邊穿越道路，被告見狀閃煞不及，機車車頭撞上
    王玉麟倒地，王玉麟受有重度頭部外傷併多處顱內出血之傷
    害，被告肇事逃逸，王玉麟雖經送醫急救，仍於99年12月8
    日18時31分許因敗血併腦幹衰竭死亡。被告過失不法侵害王
    玉麟之生命權，應負損害賠償責任。
  ２原告王春發、王春盛、王陳美珠均為王玉麟之子女，原告之
    被繼承人王謝秋菊為王玉麟之妻，原告三人及王謝秋菊受有
    下列損害：
  (1)醫療費及住院雜費：
    原告三人及王謝秋菊為救治王玉麟，共同支出醫藥費新台幣
    （下同）3682元及住院雜費409元（購買沖洗器、看護墊、
    毛巾、海棉牙刷、濕紙巾、量杯等），有單據可稽。
  (2)殯葬費：
    原告三人及王謝秋菊為王玉麟共同支出殯葬費350750元，有
    收據可稽。
  (3)慰撫金：
    原告三人及王陳美珠失去親人，甚為痛苦，請求慰撫金每人
    各200萬元。
  ３以上總額共0000000元，扣除原告及王謝秋菊已受領強制汽
    車責任保險給付各40萬元，餘額0000000元，除以4，為
    0000000 元。嗣因王謝秋菊已於起訴後死亡，其就本件對被
    告請求賠償之醫藥費、殯葬費、慰撫金由原告三人分割繼承
    ，是原告三人就0000000元各得繼承取得562903元。是原告
    三人加上繼承取得之權利，可各向被告請求0000000元。
  ４並聲明：被告應給付原告各0000000元及均自起訴狀繕本送達
    翌日起至清償日止按年息百分之五計算之利息。願供擔保請
    准宣告假執行。
四、被告方面：
    被告未於言詞辯論期日到場，亦未提出準備書狀作何聲明或
    陳述。
五、原告主張之事實，業據提出起訴書為證，被告收到起訴狀繕
    本後，已於相當時期受合法之通知，而於言詞辯論期日不到
    場，亦未提出準備書狀爭執，視同自認，原告主張被告過失
    不法侵害之事實，堪予採信。被告過失不法侵害王玉麟之生
    命權，應負損害賠償責任。
六、按不法侵害他人致死者，對於支出醫療及增加生活上需要之
    費用或殯葬費之人，亦應負損害賠償責任；不法侵害他人致
    死者，被害人之父、母、子、女及配偶，雖非財產上之損害
    ，亦得請求賠償相當之金額；不法侵害他人之身體、健康、
    名譽、自由、信用、隱私、貞操，或不法侵害其他人格法益
    而情節重大者，被害人雖非財產上之損害，亦得請求賠償相
    當之金額。其名譽被侵害者，並得請求回復名譽之適當處分
    。前項請求權，不得讓與或繼承。但以金額賠償之請求權已
    依契約承諾，或已起訴者，不在此限；民法第192條第1項、
    第194條、第195條分別定有明文。茲就原告所提各項請求審
    酌如下：
  (1)醫療費及住院雜費：
    原告主張：伊等三人及王謝秋菊為救治王玉麟，共同支出醫
    藥費3682元及住院雜費409元（購買沖洗器、看護墊、毛巾
    、海棉牙刷、濕紙巾、量杯等）等情，業據原告提出單據為
    證，經核屬必要，應予准許。原告三人稱此部分之支出，係
    由原告三人及王謝秋菊平均分攤，是原告三人及王謝秋菊各
    得請求1023元。
  (2)殯葬費：
    查原告三人及王謝秋菊為王玉麟共同支出殯葬費350750元，
    有收據可稽，經核喪葬費之項目均屬習俗上所必要，應予准
    許。原告三人稱此部分之支出，係由原告三人及王謝秋菊平
    均分攤，是原告三人及王謝秋菊各得請求87688元。
  (3)慰撫金：
    原告主張：伊等三人及王陳美珠失去親人，甚為痛苦，請求
    慰撫金每人各200萬元等情。經查原告三人為被害人王玉麟
    之子女，王謝秋菊為王玉麟之妻，均有戶籍謄本可稽，驟失
    親人，精神上自受有痛苦，得依民法第194條請求慰撫金。
    爰審酌原告王春發高中畢業，曾任保全，現拾荒，月入約一
    萬元、原告王春盛國中畢業，曾任業務員，現擺攤月入約
    15000元、原告王陳美珠國小畢業，現為清潔工，月入12000
    元、王謝秋菊長年患有腎臟病，無法工作、被告高中畢業，
    業工，經濟勉持（見警訊調查筆錄），無不動產（見稅務電
    子閘門財產所得調件明細表）等一切情狀，認原告三人各請
    求慰撫金100萬元，王謝秋菊請求150萬元為適當。
  (4)以上，原告三人各得請求0000000元，王謝秋菊得請求00000
    00元。
七、按損害之發生或擴大，被害人與有過失者，法院得減輕賠償
    金額或免除之，民法第217條第1項定有明文。經查：被害人
    王玉麟在劃有分向限制線之路段，貿然穿越道路，違反道路
    交通安全規則第134條第3款規定，與有過失。本院審酌被害
    人於夜間有照明自對向路邊違規穿越馬路及被告疏未注意車
    前狀況閃避不及發生本件車禍，認王玉麟應負擔應負40%之
    責任，被告應負60%之責任。準此，被告就本件車禍得減輕
    40%之賠償責任。是原告三人各得請求653227元（0000000x6
    0%=653227）。王謝秋菊得請求953227元（0000000x0.6=95
    3227）。
八、按「保險人依本法規定所為之保險給付，視為被保險人損害
    賠償金額之一部分；被保險人受賠償請求時，得扣除之」，
    強制汽車責任保險法第32條定有明文。查原告自認因本件車
    禍事故已受領強制汽車責任保險之保險理賠160萬元，原告
    三人及王謝秋菊每人各得40萬元等語，依前揭規定，被告得
    扣除原告及王謝秋菊已受領之上開保險金各40萬元。是原告
    三人及王謝秋菊請求之損害賠償金額，再扣除上開汽車強制
    責任保險給付後，原告三人各得請求253227元，王謝秋菊得
    請求553227元。次按民法第195條第2項規定，於同法第194
    條規定之非財產上損害賠償請求權，亦有其適用，最高法院
    84年台上字第2934號判例意旨參照。王謝秋菊於起訴後死亡
    ，其就本件對被告請求賠償之醫藥費、殯葬費、慰撫金由原
    告三人分割繼承，原告每人各三分之一，業據原告陳明在卷
    ，是就王謝秋菊得請求被告賠償之553227元，由原告三人平
    分，原告每人繼承取得184409元。
九、從而，原告三人各得請求被告給付437636元（253227+18440
    9=437636）及均自起訴狀繕本送達翌日起即100年4月29日起
    至清償日止，按年利率5%計算之遲延利息，為有理由，應予
    准許；逾此範圍之請求，為無理由，應予駁回。原告陳明願
    供擔保請准宣告假執行，於原告勝訴部分，經核尚無不合，
    爰酌定相當擔保金額准許之。至原告其餘假執行之聲請部分
    ，因訴之駁回而失所附麗，應併予駁回。
十、結論：本件原告之訴為一部有理由，一部無理由，依民事訴
    訟法第385條第1項前段、第79條、第85條第1項前段，第390
    條第2項，判決如主文。
中    華    民    國   100    年    12    月    29    日
                  民事第三庭    法  官  陳映如
以上正本係照原本作成
如對本判決上訴，須於判決送達後20日內向本院提出上訴狀。如
委任律師提起上訴者，應一併繳納上訴審裁判費。
中    華    民    國   100    年    12    月    29    日
                            書記官  林勁丞